【裁判字號】    97,訴,282
【裁判日期】    971127
【裁判案由】    營業稅
【裁判全文】
臺北高等行政法院判決
                                       97年度訴字第282號
                              .
原      告  和立聯合科技股份有限公司
代  表  人  甲○○
送達代收人  乙○○
被      告  財政部臺灣省北區國稅局
代  表  人  陳文宗（局長）住同上
訴訟代理人  丙○○
上列當事人間因營業稅事件，原告不服財政部中華民國97年1 月
18 日 台財訴字第09600502820 號（案號：第00000000號）訴願
決定，提起行政訴訟。本院判決如下：
    主  文
原告之訴駁回。
訴訟費用由原告負擔。
    事  實
一、事實概要：
    緣原告於民國（下同）92年11月至93年12月間無進貨事實，
    取具瑞成光電科技股份有限公司（以下簡稱瑞成公司）開立
    之統一發票銷售額合計新台幣（下同）96,618,530元，營業
    稅額 4,830,928元，作為進項憑證申報扣抵銷項稅額，經被
    告機關查獲，審理違章成立，初查乃核定補徵營業稅額4,83
    0,928元，並按所漏稅額4,830,928元處7倍罰鍰33,816,400
    元（計至百元止）。原告不服，申經復查結果，追減罰鍰9,
    661,800元，原告仍不服，提起訴願遭決定駁回，遂提起本
    件行政訴訟。
二、兩造聲明：
    (一)原告聲明求為判決：1.訴願決定、復查決定及原處分均撤
                          銷。
                        2.訴訟費用由被告負擔。
    (二)被告聲明求為判決：1.駁回原告之訴。
                        2.訴訟費用由原告負擔。
三、兩造之爭點：被告以原告無進貨事實取具瑞成公司開立之統
    一發票，作為進項憑證申報扣抵銷項稅額，核定補徵營業稅
    額4,830,928元，罰鍰24,154,600元，是否適法？
    (一)原告主張之理由：
      1.按「為符合司法院大法官會議釋字第337 號解釋意旨，
        對於營業人取得非實際交易對象所開立之統一發票做為
        進項憑證申報扣抵銷項稅額之案件，應視情節，分別依
        左列原則處理：（一）取得虛設行號發票申報扣抵之案
        件: …2、有進貨事實者：（1）進貨部分，因末取得實
        際銷貨人出具之憑證，應依稅捐稽徵法第44條規定處以
        行為罰。（2） 因虛設行號係專以出售統一發票牟取不
        法利益為業，並無銷貨事實，故取得虛設行號發票之營
        業人，自亦無向該虛設行號進貨並支付進項稅額之事實
        ，除該營業人能證明確有支付進項稅額予實際銷貨之營
        業人，並經稽徵機關查明該稅額已依法報繳者，應依營
        業稅法第19條第1項第1款規定，就其取得不得扣抵憑證
        扣抵銷項稅額部份，追補稅款，不再處漏稅罰外，其虛
        報進項稅額，已構成逃漏稅，應依營業稅法第51條第5
        款規定補稅並處罰。」「按營業人有進貨事實而取得虛
        設行號開立之發票申報扣抵銷項稅額者，如該營業人能
        證明確有支付進項稅額於實際銷貨之營業人，並經稽徵
        機關查明該稅額已依法報繳者，除應依稅捐稽徵法第44
        條規定處以行為罰外，尚應依營業稅法第19條第1項第1
        款規定，就其取得不得扣抵憑證扣抵銷項稅額部分，追
        補稅款，不再處漏稅罰。分為財政部83年7月9日台財稅
        第831601371號函及財政部84年5月23日台財稅第841624
        947 號函所釋。」「又按稽徵機關查核營業人取得涉嫌
        虛設行號涉案期間開立之統一發票申報扣抵銷項稅額案
        件，仍應就交易雙方之進、銷貨情形覈實查核，不得逕
        按本部83年7月9日台財稅第831601371 號函辦理，如無
        法查營業人確無而其進貨，且該涉嫌虛設行號已依規定
        按其申報進、銷項資料，並按期應納稅額繳納者，應免
        於補稅處罰。」為財政部95年5月23日台財稅第9504535
        500號函所明釋。
      2.原告原經營團隊已不在職，現職人員無法了解當初決策
        向瑞成光電進貨時，是否知情其虛進發票卻無實際進貨
        情形，且若知情，不知道該公司是否申報銷項稅額，因
        此本案是否能依財政部95年5月23日台財稅第950453550
        0號函釋辦理。
      3.原告原經營團隊如果以虛進之統一發票為憑證申報扣抵
        銷項稅額，於同期間是否有虛開統一發票充作營業額，
        增加銷貨收入之情事，是否應就虛進虛出作全面考量方
        屬合理。
    (二)被告主張之理由：
      1.本稅
        (1)按「營業人左列進項稅額，不得扣抵銷項稅額：一、
          購進之貨物或勞務未依規定取得並保存第33條所列之
          憑證者。」為加值型及非加值型營業稅法第19條第1
          項第1 款所明定。次按「取得虛設行號以外其他非實
          際交易對象開立之憑證申報扣抵案件：1.無進貨事實
          者：因其並無進貨及支付進項稅額之事實，其虛報進
          項稅額，逃漏稅款，應依營業稅法第51條第5 款規定
          補稅並處罰。」為財政部83年7月9日台財稅第831601
          371號函所明釋。
        (2)原告於首揭期間無進貨事實，取具瑞成公司開立之統
          一發票17紙，作為進項憑證申報扣抵銷項稅額，虛報
          進項稅額4,830,928 元，經被告所屬新竹市分局查獲
          ，有統一發票、付款憑證及銀行存摺等資料影本可稽
          ，違反前揭稅法規定，被告所屬新竹市分局核定補徵
          營業稅額4,830,928 元。原告主張與瑞成公司，確有
          進貨事實及付款證明，原核認定無進貨事實，與事實
          不符，請撤銷原補徵稅額及罰鍰處分云云，申請復查
          。被告復查決定略以，原告取得瑞成公司開立之統一
          發票銷售額分別為92年117,200元及93年96,501,330
          元，合計96,618,530元，92年進貨品名為170ea07Fra
          me鋁背板沖壓模模具訂金，依合約書所載總價額586,
          000元，惟該模具迄93年底未有交貨及驗收紀錄，亦
          無支付尾款證明，尚難認定確有進貨之事實；93年進
          貨明細為鋁背板、燈罩及panel 等，惟瑞成公司93年
          度進項來源公司涉嫌虛設行號或擅自歇業他遷不明者
          所占比例為86.7﹪，另有2.4﹪來自原告，其餘10.9
          ﹪所從事之營業項目為基本鋁件製造、污染防治設備
          製造及小五金批發等，均與其開立之統一發票品名無
          關，又依原告提示之付款資料，其日期、金額均無法
          與進貨資料相互勾稽，亦未能提示系爭進貨之用途及
          流向供核。被告於96年7月5日函請原告於96年7 月16
          日前補具承諾書及提示貨物進銷交易資料、收付貨款
          資金流程等相關證明文件，惟迄未提示，致復查項目
          無從審酌，原核定補徵營業稅額4,830,928 元並無不
          合為由，駁回其復查之申請。
        (3)原告取具瑞成公司開立之統一發票，作為進項憑證申
          報扣抵銷項稅額，虛報進項稅額4,830,928 元，違章
          事實為其所不爭，其虛報進項稅額，已構成逃漏稅，
          依首揭規定，應就其取得不得扣抵憑證扣抵銷項稅額
          部分，追補稅額，原核定補徵營業稅額4,830,928 元
          並無不合。至於原告主張同期間，是否亦有虛開銷項
          統一發票增加營業收入之情事乙節，因其未提示相關
          證明文件供核，參諸改制前行政法院36年判字第16號
          判例：「當事人主張事實須負舉證責任。倘其所提出
          之證據不足為主張事實之證明，自不能認其主張之事
          實為真實。」意旨，其主張事項無從審酌，所訴核無
          足採，原核定請續予維持。
      2.罰鍰
        (1)按「納稅義務人，有左列情形之一者，除追繳稅款外
          ，按所漏稅額處1倍至10倍罰鍰，並得停止其營業…
          …五、虛報進項稅額者。」為加值型及非加值型營業
          稅法第51條第5款所明定。
        (2)本件違章事證明確已如前述，原按所漏稅額4,830,92
          8元處7倍罰鍰33,816,400元（計至百元止）核無違誤
          ，惟依財政部96年3月28日台財稅第00000000000號令
          修正稅務違章案件裁罰金額或倍數參考表規定，應按
          所漏稅額4,830,928元改處5倍罰鍰24,154,600元，原
          處罰鍰33,816,400元應予追減9,661,800 元，復查決
          定遂變更核定罰鍰24,154,600元並無違誤，請續予維
          持。
      3.基上論述：復查決定及訴願決定，並無違誤，請准如答
        辯之聲明判決。
    理  由
一、本件原告代表人原為陳克毅，訴訟中變更為甲○○，業據原
    告新任代表人提出承受訴訟狀聲明承受訴訟，核無不合，應
    予准許。
二、原告經合法通知，未於言詞辯論期日到場，核無行政訴訟法
    第218條準用民事訴訟法第386條各款所列情形，爰依被告之
    聲請，由其一造辯論而為判決。
三、按「營業人左列進項稅額，不得扣抵銷項稅額：一、購進之
    貨物或勞務未依規定取得並保存第33條所列之憑證者。」「
    納稅義務人，有左列情形之一者，除追繳稅款外，按所漏稅
    額處1倍至10倍罰鍰，並得停止其營業……5、虛報進項稅額
    者。」為加值型及非加值型營業稅法第19條第1項第1款及第
    51條第5款所明定。次按「取得虛設行號發票申報扣抵之案
    件……2.有進貨事實者：（1）進貨部分，因未取得實際銷
    貨人出具之憑證，應依稅捐稽徵法第44條規定處以行為罰。
    （2）因虛設行號係專以出售統一發票牟取不法利益為業，
    並無銷貨事實，故取得虛設行號發票之營業人，自亦無向該
    虛設行號進貨並支付進項稅額之事實，除該營業人能證明確
    有支付進項稅額予實際銷貨之營業人，並經稽徵機關查明該
    稅額已依法報繳者，應依營業稅法第19條第1項第1款規定，
    就其取得不得扣抵憑證扣抵銷項稅額部分，追補稅款，不再
    處漏稅罰外，其虛報進項稅額，已構成逃漏稅，應依營業稅
    法第51條第5款規定補稅並處罰。」「稽徵機關查核營業人
    取得涉嫌虛設行號涉案期間開立之統一發票申報扣抵銷項稅
    額案件，仍應就交易雙方之進、銷貨情形覈實查核，不得逕
    按本部83年7月9日台財稅第831601371號函辦理，如無法查
    明營業人確無向其進貨，且該涉嫌虛設行號已依規定按期申
    報進、銷項資料，並按其應納稅額繳納者，應免予補稅處罰
    。」為財政部83年7月9日台財稅第831601371號函及95年5月
    23日台財稅字第09504535500號令所明釋。
四、本件原告於92年11月至93年12月間無進貨事實，取具瑞成公
    司開立之統一發票銷售額合計96,618,530元，營業稅額4,83
    0,928元，作為進項憑證申報扣抵銷項稅額，經被告機關查
    獲，審理違章成立，初查乃核定補徵營業稅額4,83 0,928
    元，並按所漏稅額4,830,928元處7倍罰鍰33,816,400元（計
    至百元止）。原告不服，申經復查結果，追減罰鍰9,661,80
    0 元，原告仍不服，提起訴願遭決定駁回各情，有營業稅年
    度資料查詢、營業稅稅籍資料查詢作業、瑞成公司光電進貨
    發票明細、核定通知書、核定稅額繳款書、罰鍰處分書、罰
    鍰繳款書、復查及訴願決定書等附原處分卷及訴願卷內可稽
    。
五、原告循序起訴意旨略以：原告原經營團隊已不在職，現職人
    員無法了解當初決策向瑞成光電進貨時，是否知情其虛進發
    票卻無實際進貨情形，且若知情，不知道該公司是否申報銷
    項稅額，因此本案應斟酌依財政部95年5月23日台財稅第950
    4535500號函釋辦理；又原告原經營團隊如果以虛進之統一
    發票為憑證申報扣抵銷項稅額，於同期間是否有虛開統一發
    票充作營業額，增加銷貨收入之情事，是否應就虛進虛出作
    全面考量方屬合理，爰請求判決如聲明所示云云。
六、本件兩造之爭點為被告機關以原告無進貨事實取具瑞成公司
    開立之統一發票，作為進項憑證申報扣抵銷項稅額，核定補
    徵營業稅額4,830,928元，罰鍰24,154,600元，是否適法？
    經查：
（一）稅法上客觀舉證責任，進項稅額涉及稅捐債權之成立，計
      算營業人實際應納稅額時，列為計算之減項，屬稅捐債務
      之消滅事實，故有關進項稅額之存在應由主張扣抵之納稅
      義務人負舉證責任，又有關真實之交易及交易之書面資料
      ，係由原告作成，交易之對象原告知之最詳，交易之書面
      資料又完全由其所掌握，基於「證據資料掌握」與「舉證
      便利」等因素對舉證責任分配法則之影響，原告自應就證
      據資料蒐集及詮釋負擔部分協力義務，此亦為司法院釋字
      第537 號解釋意旨所闡明。
（二）原告取得瑞成公司開立之統一發票銷售額分別為92年117,
      200元及93年96,501,330元，合計96,618,530元，92年進
      貨品名為170ea07Fra me鋁背板沖壓模模具訂金，依合約
      書所載總價額586,000元，惟該模具迄93年底未有交貨及
      驗收紀錄，亦無支付尾款證明，尚難認定確有進貨之事實
      ；93年進貨明細為鋁背板、燈罩及panel等，惟瑞成公司9
      3年度進項來源公司涉嫌虛設行號或擅自歇業他遷不明者
      所占比例為86.7﹪，另有2.4﹪來自原告，其餘10.9﹪所
      從事之營業項目為基本鋁件製造、污染防治設備製造及小
      五金批發等，均與其開立之統一發票品名無關；又依原告
      提示之付款資料，其日期、金額均無法與進貨資料相互勾
      稽，亦未能提示系爭進貨之用途及流向供核；且上揭期間
      原告取得瑞成公司開立之統一發票之銷售額高達9千6百餘
      萬元，原告亦未能提出合計進貨達上開金額之合約供核。
      。再參以原告取具瑞成公司開立之統一發票，作為進項憑
      證申報扣抵銷項稅額，虛報進項稅額4,830,928元，違章
      事實為其所不爭，此有原告訴願書附訴願卷內可稽（見訴
      願卷第25頁，載明本公司於92年度11月至93年度12月間，
      因當時經營團隊之決策，而向瑞成光電科技股份有限公司
      虛進統一發票，並憑其發票申報扣抵銷項稅額…。）其虛
      報進項稅額，構成逃漏稅，彰彰明甚，原告主張本件應參
      照財政部95年5 月23日台財稅第9504535 500 號函釋免予
      補稅處罰云云，尚非可採。被告機關依首揭規定，就其取
      得不得扣抵憑證扣抵銷項稅額部分，追補稅額，原核定補
      徵營業稅額4,83 0,928元，並無不合。至於原告主張同期
      間，是否亦有虛開銷項統一發票增加營業收入之情事乙節
      ，因其未提示相關證明文件供核，參諸改制前行政法院36
      年判字第16號判例：「當事人主張事實須負舉證責任。倘
      其所提出之證據不足為主張事實之證明，自不能認其主張
      之事實為真實。」意旨，原告主張事項既未舉證以實，亦
      非可採。
（三）末按「納稅義務人，有左列情形之一者，除追繳稅款外，
      按所漏稅額處1倍至10倍罰鍰，並得停止其營業……5、虛
      報進項稅額者。」為加值型及非加值型營業稅法第51條第
      5款所明定。本件原告無進貨事實取具瑞成公司開立之統
      一發票，作為進項憑證申報扣抵銷項稅額之違章事實，已
      如前述；原告係營業人，應知悉營業行為應取具實際交易
      對象憑證之規定，其無進貨事實取具瑞成公司開立之統一
      發票，作為進項憑證申報扣抵銷項稅額，自應受罰。從而
      ，被告機關復查決定依財政部96年3月28日台財稅第00000
      000000號令修正稅務違章案件裁罰金額或倍數參考表規定
      ，按所漏稅額4,830,92 8元，改處5倍罰鍰24,154,600元
      （原處罰鍰33,816,400元予以追減9, 661,800元），洵無
      不合。
七、綜上論述，原告起訴論旨，並非足採。被告機關復查決定以
    原告無進貨事實取具瑞成公司開立之統一發票，作為進項憑
    證申報扣抵銷項稅額，核定補徵營業稅額4,830,928 元，罰
    鍰24,154, 600 元，揆諸首揭規定，並無違誤，訴願決定，
    予以維持，亦無不合，原告徒執前詞，訴請撤銷，為無理由
    ，應予駁回。
八、本件事證已臻明確，兩造其餘主張及證據，核與本判決所得
    心證及結果不生影響，毋庸逐一論述，附此敘明。
九、據上論結，本件原告之訴為無理由，爰依行政訴訟法第98條
    第1項前段、第218條，民事訴訟法第385條第1項前段，判決
    如主文。
中    華    民    國    97    年    11    月    27    日
              台北高等行政法院第六庭
                      審 判 長法  官   林文舟
                              法  官   陳鴻斌
                              法  官   許瑞助
上為正本係照原本作成。
如不服本判決，應於送達後20日內，向本院提出上訴狀並表明上
訴理由，如於本判決宣示後送達前提起上訴者，應於判決送達後
20日內補提上訴理由書（須按他造人數附繕本）。
中    華    民    國    97    年    11    月    27    日
                              書記官   吳芳靜


司法院資訊處製作；財團法人民間司法改革基金會備份。
